【裁判字號】    95,上訴,448
【裁判日期】    950601
【裁判案由】    違反槍砲彈藥刀械管制條例
【裁判全文】
臺灣高等法院高雄分院刑事判決         95年度上訴字第448號
上  訴  人
即  被  告  甲○○
                    （另案在臺灣屏東監獄執行）
指定辯護人  吳剛魁  律師
上列上訴人因違反槍砲彈藥刀械管制條例案件，不服臺灣屏東地
方法院94年度重訴字第12號中華民國95年1 月10日第一審判決（
起訴案號：臺灣屏東地方法院檢察署93年度偵字第4838號），提
起上訴，本院判決如下：
     主  文
上訴駁回。
     事  實
一、甲○○曾於民國89年間，因違反毒品危害防制條例案件，經
    法院分別判處有期徒刑7 月、5 月，應執行有期徒刑10確定
    在案，於91年8 月5 日執行完畢。詎其猶不知悔改，於93年
    1 月間某日，在屏東縣長治鄉○○路153 號10樓之10住處，
    基於製造爆裂物之犯意，將煙火類火藥、雙基發射火藥4.1
    公克及24顆直徑0.2 公分之小鋼珠，裝入玻璃瓶（高2.5 公
    分、直徑2.2 公分、重20公克）後，瓶口插入長4.9 公分、
    直徑1.1 公分鞭炮1 枚，鞭炮爆引2 公分，並以直徑2.7 公
    分、高1.7 公分塑膠蓋套在玻璃瓶底，而製造具有殺傷力之
    爆裂物1 枚。又其明知子彈係槍砲彈藥刀械管制條例第4 條
    第1 項第2 款所列，非經中央主管機關許可不得持有、寄藏
    之物品，仍基於寄藏具殺傷力之改造子彈之犯意，於93年6
    月間某日，在其上開住處，收受姓名年籍不詳之成年男子所
    交付，託其保管具有殺傷力之改造子彈2 顆（經實際試射後
    已滅失。又原代為保管9 顆，惟其中7 顆不具殺傷力）。嗣
    為警於93年7 月16日16時35分許，持台灣屏東地方法院核發
    之搜索票，在前開處所執行搜索時，當場扣得上開爆裂物1
    枚、具殺傷力之改造子彈2 顆（已經試射滅失）及不具殺傷
    力之改造子彈7 顆。
二、案經屏東縣警察局屏東分局報請臺灣屏東地方法院檢察署檢
    察官偵查起訴。
    理  由
一、寄藏子彈部分：
    上訴人即被告甲○○對於寄藏上開具殺傷力之改造子彈2 顆
    之犯罪事實，自警詢起始終供承不諱，並有具殺傷力之改造
    子彈2 顆（經實際試射後已滅失）扣案可資佐證，且扣案之
    改造子彈9 顆，經送內政部警政署刑事警察局實際試射鑑驗
    結果，其中2 顆可擊發，並均認具殺傷力，另7 顆子彈雖可
    擊發，但認均不具殺傷力，有該局93年8 月12日刑鑑字第09
    30155536號槍彈鑑定書1 份附卷可稽（警卷第8 至12頁），
    足徵被告上開自白與事實相符，應可採信。
二、製造爆裂物部分：
    訊據被告固不否認於上開時、地，以上開方式組裝扣案之爆
    裂物事實，惟矢口否認有何製造爆裂物犯行，辯稱：扣案爆
    裂物並不具殺傷力云云。經查：按刑法上所謂「爆裂物」，
    係指其物有爆發性具破壞力，可於瞬間將人及物殺傷或毀損
    而言（最高法院22年度上字第4131號判例參照）。本件經警
    扣得之1 枚爆裂物，於警詢中經送內政部警政署刑事警察局
    採Ｘ光透視法、拆解法及該局鑑識科鑑驗火藥成分等綜合方
    法鑑驗結果，認為：送驗證物土製爆裂物1 枚，經外觀檢視
    係以高2.5 公分、直徑2.2 公分玻璃瓶為容器，重20公克，
    內裝4.1 公克之煙火類火藥、雙基發射火藥（經送本局鑑識
    科鑑驗檢出認係煙火類火藥及雙基發射火藥）及24顆直徑0.
    2 公分之小鋼珠，瓶口插入長4.9 公分、直徑1.1 公分鞭炮
    1 枚，鞭炮爆引2 公分，並以直徑2.7 公分、高1.7 公分塑
    膠蓋套在玻璃瓶底，經結構認定，認係以點火式之土製爆裂
    物，認屬槍砲彈藥刀械管制條例第4 條第1 項第2 款所指之
    爆裂物，此有該局93年9 月13日刑偵五字第0930187073號、
    93年8 月27日刑鑑字第0930160603號鑑驗通知書，及雙基發
    射火藥、煙火類火藥相關說明資料各1 紙在卷可佐（警卷第
    13、14頁）；又經原審函請內政部警政署刑事警察局說明本
    件爆裂物既未經試爆方式檢驗，其認定該爆裂物具有殺傷力
    之依據標準與認定之理由，經該局函覆稱：３、本件爆裂物
    內含之煙火類火藥、雙基發射藥重4.1 公克（不含沾黏玻璃
    瓶損耗藥量），爆炸時瞬間產生大量氣體，並具有爆速每秒
    約300 至500 公尺，爆溫約攝氏2770度，因密封作用玻璃瓶
    容器爆炸時碎片四射，在最具威力的適當距離認具有殺傷力
    ，亦有該局94年10月21日刑偵五字第0940152109號函1 紙附
    卷可憑（原審卷第38頁）；又經該局以模擬之土製爆裂物，
    置於紙箱正中央以線香點燃爆裂物結果，出現紙箱炸飛、紙
    箱外部裂開、底部爆炸及內外部穿洞情形，亦有模擬試爆照
    片1 份附於本院卷可稽。故本件被告製造之爆裂物，確屬槍
    砲彈藥刀械管制條例所規定之「爆裂物」無訛，被告辯稱扣
    案之爆裂物不具殺傷力云云，顯屬無據，要無足取。
三、綜上所述，被告寄藏具殺傷力之子彈及製造具殺傷力之爆裂
    物事實，事證明確，其犯行堪可認定。
四、按被告行為後，槍砲彈藥刀械管制條例部分條文業於94年1
    月26日修正公布，並自公布日開始施行，於94年1 月28日生
    效，新法刪除舊法第10條有關改造模型槍之規定，改以新法
    第8 條加以規範，同條例第7 條有關製造爆裂物之罪及第12
    條規定，則未經修正，是本件即無庸為新舊法之比較，併予
    指明。是核被告製造爆裂物及寄藏子彈等行為，分別係犯槍
    砲彈藥刀械管制條例第7 條第1 項未經許可製造爆裂物罪及
    同條例第12條第4 項之未經許可寄藏子彈罪。被告製造爆裂
    物後之持有行為，屬低度行為，為高度之製造行為所吸收；
    又其受託代為寄藏上開子彈之行為，當然包含持有性質，故
    其持有行為應為寄藏行為所吸收，均不另論罪（最高法院74
    年度臺上字第3400號判例意旨參照）。被告所犯上開二罪，
    犯意各別，行為互異，應分論併罰之。又刑法第55條所稱一
    行為而觸犯數罪名，係指所犯數罪名出於一個意思活動，且
    僅有一個行為者而言，如其意思各別，且有數個行為，應構
    成數個獨立罪名，不能適用刑法第55條之規定（最高法院38
    年穗上字第128 號判例參照）。本件被告製造爆裂物及寄藏
    子彈之時間有先後之分，且犯意各別，應為數罪併罰，辯護
    人稱本件係出於同一犯意，為想像競合犯，於法未合。又被
    告曾於89年間，因違反毒品危害防制條例案件，經法院分別
    判處有期徒刑7 月、5 月，應執行有期徒刑10月確定在案，
    於91年8 月5 日執行完畢，此有臺灣屏東地方法院檢察署刑
    案資料查註紀錄表及臺灣高等法院被告前案紀錄表各1 份附
    卷可查，其於5 年內再犯本件有期徒刑以上之二罪，均為累
    犯，除法定刑為死刑、無期徒刑依法不得加重外，應均依刑
    法第47條規定加重其刑。
五、原審認被告罪證明確，因而適用槍砲彈藥刀械管制條例第7
    條第1 項、第12條第4 項，刑法第11條前段、第47條、第42
    條第3 項、第38條第1 項第1 款、第51條第5 款、第7 款，
    罰金罰鍰提高標準條例第2 條，現行法規所定貨幣單位折算
    新臺幣條例第2 條等規定，並審酌被告具有製造爆裂物之能
    力，在未經許可之情形下，擅自製造具殺傷力之爆裂物，嚴
    重威脅社會治安，增加人民對生活安全之潛在恐懼，又寄藏
    子彈之行為，亦存有危害他人生命安全之危險性，且被告素
    行不佳，有上開前案紀錄表可參，惟其犯罪後坦承部分犯罪
    事實（誤載為坦承本件事實），態度尚佳等一切情狀，分別
    就製造爆裂物部分量處有期徒刑7 年10月，併科罰金新台幣
    20萬元，並諭知罰金如易服勞役，以罰金總額與6 個月之日
    數比例折算；寄藏子彈部分，量處有期徒刑8 月，併科罰金
    新台幣3 萬元，並諭知罰金如易服勞役，以新台幣900 元即
    銀元300 元折算1 日，及定其應執行刑為8 年4 月，併科罰
    金新台幣21萬元，罰金如易服勞役，以罰金總額與6 個月之
    日數比例折算。並敘明扣案之爆裂物1 枚為違禁物，應依刑
    法第38條第1 項第1 款規定宣告沒收之。另扣案具殺傷力之
    改造子彈2 顆，於鑑驗時經實際試射已滅失，有前揭槍彈鑑
    定書可佐，不具殺傷力之改造子彈7 顆，非屬違禁物，爰均
    不併予宣告沒收。其認事用法，核無不合，量刑亦屬允當。
    被告上訴意旨否認犯罪，指摘原判決不當，為無理由，應予
    駁回。
六、辯護人雖以：警方於93年7 月17日詢問被告時，完全不知扣
    案之爆裂物係被告製造，故被告於警詢時坦承自行製造土造
    爆裂物，符合槍砲彈藥刀械管制條例第18條第1 項、第4 項
    所定「犯本條例之罪自首，並報繳其持有之全部槍砲、彈藥
    、刀械者，減輕或免除其刑；其已移轉持有而據實供述全部
    槍砲、彈藥、刀械之來源或去向，因而查獲者，亦同」、「
    犯本條例之罪，於偵查或審判中自白，並供述全部槍砲、彈
    藥、刀械之來源及去向，因而查獲或因而防止重大危害治安
    事件之發生者，減輕或免除其刑」之情形，應予減輕或免除
    其刑云云。惟按自首係對於未發覺之犯罪而為之，刑法第62
    條所謂發覺，固非以有偵查犯罪權之機關或人員確知其人犯
    罪無誤為必要，而於對其發生嫌疑時，即得謂為已發覺。如
    案已發覺，則被告縱有投案陳述自己犯罪之事實，亦祗可謂
    為自白，不能認為自首（最高法院26年上字第484 號及72年
    台上字第641 號判例參照）。本件係警方持台灣屏東地方法
    院搜索票前往被告住處查扣上開爆裂物，此有台灣屏東地方
    法院搜索票、搜索扣押筆錄及扣押物品目錄表各1 紙在卷可
    稽（警卷第19至21頁），該爆裂物既在被告住處查扣，警方
    即有合理懷疑為被告所製造，而已發覺被告犯罪，自無自首
    之可言，且本件爆裂物係警方搜索查扣，亦非被告主動報繳
    ，被告於警詢又供述該爆裂物應無殺傷力，難認其有承認犯
    罪，而與槍砲彈藥刀械管制條例第18條第1 項規定相符。又
    按槍砲彈藥刀械管制條例第18條第4 項係規定自白之情形，
    必須於偵查或審判中自白，並供述全部槍械、彈藥之來源及
    去向，因而查獲或因而防止重大危害治安事件之發生者，始
    能減免其刑。該條第4 項既謂「並」供述全部槍砲、彈藥、
    刀械之來源「及」「去向」，自係指已將槍械、彈藥移轉與
    他人持有之情形而言，不包括仍為自己持有之情形在內，此
    觀同條第1 項後段係指已移轉他人持有之情形始有「去向」
    可明。本件爆裂物既在被告住處查扣，顯仍為被告自己持有
    ，揆諸上開說明，即與槍砲彈藥刀械管制條例第18條第4 項
    之要件有間，辯護人上開辯護，顯於法無據。
據上論斷，應依刑事訴訟法第368條，判決如主文。
本案經檢察官王登榮到庭執行職務。
中    華    民    國    95    年    6     月     1    日
                  刑事第六庭  審判長法  官  王光照
                                    法  官  張盛喜
                                    法  官  李璧君
以上正本證明與原本無異。
如不服本判決應於收受本判決後10日內向本院提出上訴書狀，其
未敘述上訴理由者，並得於提起上訴後10日內向本院補提理由書
狀（均須按他造當事人之人數附繕本）「切勿逕送上級法院」。
中    華    民    國    95    年    6     月    2     日
                                    書記官  唐奇燕
附錄本案論罪科刑法條全文：
槍砲彈藥刀械管制條例第7 條第1 項
未經許可，製造、販賣或運輸火砲、肩射武器、機關槍、衝鋒槍
、卡柄槍、自動步槍、普通步槍、馬槍、手槍或各類砲彈、炸彈
、爆裂物者，處死刑、無期徒刑或7 年以上有期徒刑；處徒刑者
，併科新台幣3 千萬元以下罰金。
槍砲彈藥刀械管制條例第12條
未經許可，製造、販賣或運輸子彈者，處1 年以上7 年以下有期
徒刑，併科新台幣5 百萬元以下罰金。
未經許可，轉讓、出租或出借子彈者，處6 月以上5 年以下有期
徒刑，併科新台幣3 百萬元以下罰金。
意圖供自己或他人犯罪之用，而犯前二項之罪者，處3 年以上10
年以下有期徒刑，併科新台幣7 百萬元以下罰金。
未經許可，持有、寄藏或意圖販賣而陳列子彈者，處5 年以下有
期徒刑，併科新台幣3 百萬元以下罰金。
第一項至第三項之未遂犯罰之。


司法院資訊處製作；財團法人民間司法改革基金會備份。
